【裁判字號】    98,中簡上,304
【裁判日期】    980507
【裁判案由】    詐欺
【裁判全文】
臺灣臺中地方法院刑事判決           98年度中簡上字第304號
上  訴  人
即  被  告  甲○○
                    部隊信箱：臺中竹子坑郵政90985號信箱
上列上訴人因詐欺案件，不服本院臺中簡易庭98年度中簡字第
542號，中華民國98年2月16日第一審簡易判決（聲請簡易判決處
刑案號：臺灣臺中地方法院檢察署97年度偵字第28106號），提
起上訴，本院管轄第二審之合議庭判決如下：
    主  文
上訴駁回。
    事  實
一、甲○○從報紙之分類廣告欄得知有某不詳公司欲徵求司機之
    訊息，其依照報紙所載之聯絡方式與對方聯繫後，對方乃要
    求欲獲得工作面試機會需提供帳戶之存摺、提款卡與密碼等
    帳戶以為薪資轉帳。甲○○明知個人在金融機構帳戶之存摺
    及提款卡係供帳戶名義人自己使用之重要理財工具，關係個
    人財產、信用之表徵，且可預見存摺、提款卡及其密碼資料
    如交予他人使用，而未加以闡明正常用途，極易被利用為與
    財產有關之犯罪工具，竟仍不顧他人可能遭受財產上損害之
    危險，而基於縱若其所提供之金融機構帳戶資料被利用作為
    詐欺取財之用，亦不違背其本意之幫助犯意，於民國97年11
    月11日，在臺中市後火車站之「大魯閣棒球場」門口，將其
    申設之台新國際商業銀行（下簡稱台新銀行臺中分行）帳號
    00000000000000號帳戶及中華郵政股份有限公司（下簡稱中
    華郵政）臺中中正路郵局帳號00000000000000號帳戶（非警
    示帳戶）之存摺封面影本1份及提款卡各1張，交與自稱「小
    陳」之姓名年籍不詳之成年人使用，再於電話中將提款卡之
    密碼告知自稱「高副總」之姓名年籍不詳之成年人。嗣「小
    陳」、「高副總」所屬詐欺集團之成員共同基於意圖為自己
    不法之所有，於97年11月13日下午5時30分許，以電話向丙
    ○○佯稱係東森購物人員，因將其網路購物付款方試，誤設
    定為分12期扣款，須作更改，否則帳戶將遭凍結云云，致丙
    ○○因之陷於錯誤，分別於同日下午7時35分許及下午7時37
    分許，在某處之台新銀行自動櫃員機操作，接續轉帳新臺幣
    （下同）9萬7,000元及3,000元（聲請簡易判決處刑書誤載
    為3萬元）至甲○○之上開台新銀行臺中分行帳戶內。嗣丙
    ○○發現有異，即報警處理。甲○○復於97年11月17日上午
    11時許，前往臺中市○○路451號之中華郵政臺中中正路郵
    局辦理補發提款卡，而為警查獲。
二、案經臺中市警察局第一分局報告臺灣臺中地方法院檢察署檢
    察官偵查後，聲請為簡易判決處刑。
    理  由
一、按現行刑事訴訟法為保障被告之反對詰問權，排除具有虛偽
    危險性之傳聞證據，以求實體真實之發見，於該法第159條
    第1項明定被告以外之人於審判外之言詞或書面陳述，除法
    律有規定者外，不得作為證據。又被告以外之人於審判外之
    陳述，雖不符前四條之規定（即刑事訴訟法第159條之1至同
    條之4），而經當事人於審判程序同意作為證據，法院審酌
    該言詞陳述或書面陳述作成時之情況，認為適當者，亦得為
    證據；當事人、代理人或辯護人於法院調查證據時，知有第
    159條第1項不得為證據之情形，而未於言詞辯論終結前聲明
    異議者，視為有前項之同意，刑事訴訟法第159條之5定有明
    文。本件當事人並未就卷內證據資料之證據能力有所爭執，
    且迄於言詞辯論終結前，均未主張有刑事訴訟法第159條第
    1項不得為證據之情形，是應認已同意卷內證據均得作為證
    據，且經本院審酌後，認無不適當之情形，應認本案調查之
    卷內證據均有證據能力，合先敘明。
二、訊據被告甲○○固坦承有於上揭時、地，將前開台新銀行臺
    中分行及中正路郵局帳戶之存摺封面、提款卡及密碼資料，
    均提供交付予真實姓名、年籍均不詳，自稱「小陳」、「高
    副總」之成年人使用之事實，惟矢口否認有何幫助詐欺犯行
    ，並辯稱：伊是看報紙應徵工作，對方要伊提供帳戶做為薪
    資轉帳才能進一步面試，伊因父親生病，姐姐還在上學，急
    需找工作賺錢，所以才將帳戶交付，伊不知道會被拿去詐騙
    別人，並沒有幫助詐欺之犯意云云。惟查：
(一)、本案被害人丙○○因遭詐騙集團成員施以詐術，接續將前揭
    款項匯入被告所有之台新銀行帳戶內，隨即為詐欺集團成員
    提領一空之事實，有被害人丙○○於警詢時指訴綦詳，並有
    台新國際商業銀行97年12月15日台新作文字第9718252號函
    檢送帳號00000000000000號帳戶開戶資料與資金往來明細、
    臺中市警察局受理金融機構攔截詐騙案件通報單、以局號帳
    號查詢客戶存簿資料、問題身分證註記、台新銀行自動櫃員
    機交易明細表、臺北縣政府警察局新莊分局福營派出所受理
    刑事案件報案三聯單、受理詐騙帳戶通報警示簡便格式表等
    在卷可憑，是被告上開台新銀行臺中分行帳戶確為詐欺集團
    成員作為實施本案詐欺取財犯行乙節，應可認定。
(二)、按刑法上之故意，分直接故意（確定故意）與間接故意（不
    確定故意），「行為人對於構成犯罪之事實，明知並有意使
    其發生者」為直接故意，「行為人對於構成犯罪之事實，預
    其發生而其發生並不違背其本意者」為間接故意。又按今日
    一般人至銀行或郵局開設帳戶並非難事，如非供犯罪之非法
    使用，衡情自無置自己名義帳戶不用，而取得他人帳戶使用
    之必要。又衡諸金融存款帳戶事關存戶個人財產權益之保障
    ，除非本人或與本人親密關係者，難認有何理由可自由流通
    使用該存摺，而一般人均有妥為保管防阻他人任意使用之認
    識，縱因特殊情況偶有交他人使用之需，亦必然深入瞭解用
    途再行提供以使用，方符常情；且存摺、提款卡等有關個人
    財產、身分之物品，其本身並無任何交易之價值，且倘若淪
    落不明人士手中，更極易被利用為與財產犯罪有關之犯罪工
    具；是無正當理由，將帳戶提供他人使用，客觀上足可預見
    其目的，係欲以該金融帳戶供作犯罪出入之帳戶或其他不法
    目的，否則應無隱匿自己名義帳戶而購買他人金融帳戶使用
    之必要。且邇來利用電話或報紙刊登廣告詐欺取財之犯罪類
    型層出不窮，該等犯罪多數均係利用人頭帳戶作為出入帳戶
    ，並經媒體廣為披載，此應為一般人本於一般認知能力所易
    於意會者，凡對社會動態尚非全然不予關注者均能知曉。被
    告係成年人，具大學肄業之學歷，且有三年之工作經驗，為
    被告供明在卷（見偵查卷第5頁），應具一般之智識程度，
    對於上開各情自有認識。
(三)、被告雖否認幫助詐欺犯行，並以前詞置辯，然查，一般公司
    應徵員工，尚未錄取前，衡情並無要求對方提供帳戶資料以
    為薪資轉帳之可能。再者，縱或已然錄取為正式員工，為薪
    資轉帳之目的，於正常情形下，公司通常也僅要求提供帳戶
    帳號以利匯款，斷無要求員工提供提款卡及密碼之情形。則
    被告對於其尚未經公司進一步面試並經錄取以前，經「小陳
    」等人告知提供提款卡及密碼是為薪資轉帳之用，其主觀上
    應已產生相當之懷疑。再者，一般私人金融帳戶係供金錢提
    、領之用，如無違法或異常情事，並無所謂無法使用之情形
    ，被告在交付帳戶以前，對其帳戶仍正常使用之情形，應知
    悉甚詳，則縱使為薪資轉帳，亦僅須一金融帳戶為已足，當
    無提供二金融帳戶資料之必要。是被告自報紙廣告前往「大
    魯閣棒球場」門口與自稱「小陳」之陌生男子碰面，由「小
    陳」告知需交帳戶，並確認帳戶正常才能獲得面試之機會等
    語，其已偏離一般合理之社會情狀，復要求被告提供二個帳
    戶資料以供薪資轉帳，亦足以啟人疑竇。況且，被告亦於本
    院審理時自承：伊本來沒有打算要提供密碼給對方等語（見
    本院卷第22頁），顯見，被告主觀上對於對方向其索求帳戶
    之動機及目的已然產生懷疑，然縱使如此，被告仍將上開帳
    戶金融卡及密碼交付予「小陳」、「高副總」，其主觀上顯
    具有縱使該名「劉先生」於取得該等帳戶資料後，自行或轉
    交他人持以實施犯罪，作為詐騙被害人匯款之用，亦不違背
    其本意之不確定故意至明。是由被告前揭交付提款卡並告知
    密碼之情形觀察，已與一般謀職求才之常情不相符合，其此
    部分無主觀幫助犯意之託詞亦難認確屬真實。
(四)、查前開真實姓名、年籍均不詳，自稱「小陳」、「高副總」
    之成年男子所屬詐欺集團成員，基於意圖為自己不法所有之
    犯意聯絡，撥打電話予被害人丙○○，而以上述之方式行騙
    ，並致使被害人陷於錯誤，因而交付本人之財物，該名「小
    陳」、「高副總」所屬詐欺集團成員所為，應係犯刑法第
    339條第1項之詐欺取財罪。而被告提供前揭台新銀行帳戶之
    存摺封面影本、提款卡及密碼資料予「小陳」、「高副總」
    所屬詐欺集團成員，以為詐欺取財所用，係基於幫助他人詐
    欺取財之不確定故意，且所為屬詐欺取財罪構成要件以外之
    行為。
(五)、綜上所述，本件事證明確，被告幫助詐欺取財犯行，洵堪認
    定。
三、從而，原審簡易判決依刑事訴訟法第449條第1項前段、第45
    4條第2項，刑法第30條第1項、第2項、第339條第1項、第41
    條第1項前段，刑法施行法第1條之1第1項、第2項前段，判
    處被告拘役55日，並諭知如易科罰金，以1000元折算1日，
    其法律適用及量刑均屬妥適，被告上訴意旨，猶執陳詞，辯
    稱：伊是應徵司機工作，提供帳戶係為往後薪資轉帳，並非
    提供協助作為詐騙用途，沒有幫助詐欺云云，並不足採，
    本件上訴為無理由，應予駁回。
據上論斷，應依刑事訴訟法第455條之1第1項、第3項、第368條
，判決如主文。
本案經檢察官乙○○到庭執行職務。
中    華    民    國    98    年    5     月    7     日
                  刑事第三庭  審判長法  官  周瑞芬
                                    法  官  楊曉惠
                                    法  官  李慧瑜
以上正本證明與原本無異。
不得上訴。
                                    書記官  陳青瑜
中    華    民    國    98    年    5     月    7     日


司法院資訊處製作；財團法人民間司法改革基金會備份。
